【裁判字號】    99,訴,7
【裁判日期】    990615
【裁判案由】    妨害性自主罪
【裁判全文】
臺灣宜蘭地方法院刑事判決                 99年度訴字第7號
公  訴  人  臺灣宜蘭地方法院檢察署檢察官
被      告  乙○○
指定辯護人  本院公設辯護人甲○○  
上列被告因妨害性自主罪案件，經檢察官提起公訴（98年度偵字
第4456號），本院判決如下：
    主  文
乙○○無罪。
    理  由
一、本件公訴意旨略以：被告乙○○係告訴人Ａ女（民國82年6
    月10日生、真實姓名年籍詳卷）之朋友。被告基於對於女子
    以強暴之方法而為性交之犯意，於98年3月底某日晚上10時
    許，在丙○○位於宜蘭縣羅東鎮○○路10巷52號3樓房間，
    以強暴之方法而為將陰莖插入Ａ女陰道之性交行為。因認被
    告涉犯刑法第221條第1項之強制性交罪嫌。
二、按犯罪事實應依證據認定之，無證據不得認定犯罪事實；不
    能證明被告犯罪者，應諭知無罪之判決，刑事訴訟法第154
    條第2項、第301條第1項分別定有明文。又刑事訴訟法第161
    條第1項規定，檢察官就被告犯罪事實，應負舉證責任，並
    指出證明之方法。因此，檢察官對於起訴之犯罪事實，應負
    提出證據及說服之實質舉證責任。倘其所提出之證據，不足
    為被告有罪之積極證明，或其闡明之證明方法，無從說服法
    官以形成被告有罪之心證，基於無罪推定之原則，自應為被
    告無罪判決之諭知（最高法院92年臺上字第128號判例要旨
    參照）。
三、公訴人據以認定被告涉有強制性交罪嫌，無非係以(1)被告坦
    承於98年2月底認識告訴人Ａ女之供述；(2)告訴人Ａ女於警
    詢、偵查之指訴；(3)證人丙○○於偵查中之證詞；(4)財團法
    人羅許基金會羅東博愛醫院（下簡稱羅東博愛醫院）受理疑
    似性侵害事件驗傷診斷書、內政部警政署刑事警察局鑑驗書
    各1份，資為論據。惟訊據被告堅詞否認有上開犯行，辯稱
    ：伊未曾與Ａ女為性交行為等語。
四、經查：
 (一) 按被告以外之人於審判外之言詞或書面陳述，除法律有規定
    者外，不得作為證據，刑事訴訟法第159條第1項定有明文，
    故如欲採被告以外之人於審判外之陳述，必須符合法律所規
    定之例外情形，方得認其審判外之陳述有證據能力。查本案
    證人Ａ女、Ａ女之父、丙○○於警詢時之證述，為被告以外
    之人於審判外之言詞陳述，原即不得採為證據，復無刑事訴
    訟法第159條之1至159條之5規定之例外情形，自應認不具證
    據能力，合先敘明。
 (二) 本案告訴人Ａ女雖於警詢、偵審中均指證：被告違反伊意願
    ，強行對伊性侵害等語。然質諸其所為指證，(1)其於偵審中
    證稱：伊與被告未曾交往，也不是男女朋友等語（見偵查卷
    第14頁、本院卷第46頁），惟此部分所言，與證人丙○○證
    述：被告與Ａ女是男女朋友，他們有在一起，在伊面前會有
    相擁、親吻等舉動，感情很好，在伊家裡過夜的時候，大部
    分他們2人都是睡在一起的等語（見本院卷第61、65頁）、
    證人即丙○○之母林○○證述：伊知道被告跟Ａ女是男女朋
    友，是他們自己說的，他們的互動也像男女朋友，載出載入
    的等語（見本院卷第67頁），已大相逕庭。(2)Ａ女證稱：在
    本案發生之後，伊還是有到丙○○家去住，也在丙○○家見
    到被告等語（見本院卷第49頁）。然一般而言，被害人在感
    覺受辱甚至心中仍留存相當陰影之情形下，對加害人理應避
    之唯恐不及，而丙○○之住處並非Ａ女日常生活、學業、工
    作所不得不前往、居住之地點，Ａ女復明知被告亦為丙○○
    之友，也在丙○○之住處與被告相遇，Ａ女卻於本案發生後
    ，猶至丙○○住處過夜，與常情不符。(3)另Ａ女於本院審理
    中，經訊以「你為什麼在本件之後，還繼續去丙○○家裡住
    ，尤其被告也一起在那裡住宿的時候」時，答稱：「我有點
    忘記了」等語；經訊以「在本案發生後是否有去找過被告或
    與被告碰面」時，證稱「忘記了」等語；經訊以「當你知道
    你懷孕的時候，你確不確定孩子的親生父親是誰」時，答以
    「我不知道」等語（見本院卷第49至50頁、第54頁），對於
    本案發生後與被告之互動情況，甚至是否確知受孕之對象等
    重要情節，均推以忘記、不知道等詞，語帶保留，非無足疑
    。綜前所述，告訴人之指訴多有與常情不符之處，且與證人
    丙○○、林○○之證詞迥異，告訴人之指訴實非無疑。
 (三) 公訴人固另舉羅東博愛醫院受理疑似性侵害事件驗傷診斷書
    ，及內政部警政署刑事警察局98年10月26日刑醫字第098013
    5120號鑑驗書為據。然查，(1)依前開驗傷診斷書所載，Ａ女
    於98年7月31日至羅東博愛醫院驗傷結果，其處女膜有陳舊
    裂痕，經超音波檢查妊娠12週以上；而經內政部警政署刑事
    警察局就Ａ女妊娠之胚胎所採集之檢體，與被告唾液檢體進
    行DNA-STR型別檢測結果，不排除被告為胚胎親生父親可能
    ，其親子關係機率預估為99.0000000％，此有內政部警政署
    刑事警察局號鑑驗書可稽（見偵查卷第3頁），是依公訴人
    所舉前開驗傷診斷書及內政部警政署刑事警察局鑑驗書，Ａ
    女於98年7月31日驗傷時已妊娠12週以上，而被告則係Ａ女
    受孕胚胎之父之事實，固堪以認定。(2)然經本院依Ａ女於審
    理中證稱係在羅東博愛醫院施以人工流產等情，向羅東博愛
    醫院函查Ａ女受孕時間之結果，據該醫院函覆：病患於98年
    7 月31日就診超音波檢查發現約懷孕12週半，預估受孕時間
    （性交時間）約10週半前，即為98年5月中旬左右等語，此
    有該醫院99年5月3日（99）羅博醫字第2010040183號函暨所
    附醫師說明表、病歷影本可稽（見本院卷第79至80頁）。是
    公訴人所舉之前開驗傷診斷書、親子關係鑑驗資料，配合羅
    東博愛醫院函覆事證，可資證明者，乃為Ａ女係在98年5月
    中旬受孕，而胎兒之親生父親為被告之事實，前開事證並無
    從作為推認被告與Ａ女於98年5月中旬之前，尚有何發生性
    行為之佐證。
 (四) 依前所述，依前揭公訴人所舉之前開驗傷診斷書、親子關係
    鑑驗資料，以及羅東博愛醫院函所附醫師說明表、病歷資料
    等事證，應足認Ａ女於98年5月中旬係與被告為性交行為而
    受孕。惟被害人Ａ女卻於本院審理中結證：伊與被告除本案
    這次性交行為以外，並沒有發生過其他性交行為等語（見本
    院卷第53頁），此項指證與其於98年5月中旬與被告為性交
    行為而受孕之客觀事實，已迥然相異。又Ａ女否認除98年3
    月底外，有再與被告發生性關係，對照其警詢、偵審中迭指
    稱於98年3月底遭被告性侵害之態度，倘Ａ女於98年5月中旬
    係遭被告性侵害，應無避而不提之可能，堪信被告與Ａ女於
    98年5月中旬為性交行為乙事並未違反Ａ女意願。是則，倘
    Ａ女確如其所指述在98年3月底某日遭被告性侵害，其卻於
    98年5月中旬間與被告合意發生性交行為，此態度於情於理
    豈非無違，Ａ女之指訴顯有瑕疵。
 (五) 至公訴人另舉證人丙○○於偵查中證稱：在98年3月，伊跟Ａ
    女、被告在伊住處客廳喝酒，後來伊有出去，回來後Ａ女跟
    伊說被告對之性侵害等語為據（見偵查卷第15頁），惟反觀
    該證人於警詢時，則未曾提及此事，且稱：伊知道被告與Ａ
    女經常住在伊家，幾乎天天住在伊家，伊不知道他們有沒有
    發生性關係等語（見警卷第18頁），其警詢、偵查中所述，
    已有矛盾。該證人於本院審理中，對於Ａ女是否曾對其說遭
    性侵害乙事，復答稱：「我不知道，類似吧，這麼久了，我
    忘記了」、「類似吧，我聽不懂」等語（見本院卷第62、63
    頁），該證人是否確實自Ａ女聽聞其遭性侵害乙節，已非無
    疑。況證人丙○○所證述者，乃係源自於Ａ女個人說法之聽
    聞，自無由徒憑該證人所言，即遽為不利被告之認定。
五、綜上所述，本件依公訴人所舉事證，除告訴人Ａ女指訴外，
    尚無其他補強證據，足使本院形成被告確有與Ａ女於98年3月
    底為性交行為，以及被告係違背Ａ女意願而實施強制性交行
    為之佐證。況Ａ女之上開指訴存有諸多瑕疵，未盡可信，已
    如前述，自不得僅憑告訴人Ａ女有瑕疵之指訴，即認定被告
    有本案起訴意旨所載對Ａ女為強制性交，或公訴人於本院審
    理中所指被告係與14歲以上未滿16歲之Ａ女合意性交之事實
    。本件公訴人所舉事證既無從說服本院以形成被告有罪之心
    證，依上揭法條規定及說明，自應為被告無罪判決之諭知。
    至被告與Ａ女於98年5月中旬為性交行為時，Ａ女為14歲以
    上未滿16歲之未成年人，被告該次與Ａ女為性交行為是否另
    涉刑責部分，因非屬本件檢察官起訴之範圍，本院無從審理
    ，併此敘明。
六、據上論斷，應依刑事訴訟法第301條第1項，判決如主文。
本案經檢察官劉惟宗到庭執行職務
中    華    民    國    99    年    6     月    15    日
              刑事第四庭審判長法  官  林楨森
                              法  官  辜漢忠
                              法  官  鄧晴馨
上正本證明與原本無異。
如不服本判決，應於收受送達後10日內向本院提出上訴狀（應附
繕本）。其未敘述上訴理由，應於上訴期間屆滿後20日內補提理
由書狀於本院，上訴於臺灣高等法院。
                              書記官  林怡君
中    華    民    國    99    年    6     月    15    日

司法院資訊處製作；財團法人民間司法改革基金會備份。
